臺灣高等法院臺南分院刑事判決　　　　 九十二年度上訴字第一四七號　Ｇ
　　　上　訴　人
　　　即　被　告　乙　○　○.
　　　指定辯護人 本院公設辯護人　甲　○　○
右上訴人因重傷害等案件，不服中華民國九十二年十月卅日臺灣臺南地方法院九十二
年度訴字第九八一號第一審判決（起訴案號：臺灣臺南地方法院檢察署九十二年度偵
字第六三五六號），提起上訴，本院判決如左：
      主      文
原判決撤銷。
乙○○使人受重傷，處有期徒刑陸年。
      事      實
一、乙○○（原名詹國謀）有傷害前科，與丙○○為男女朋友，為要求丙○○返回台
    中與其居住，遂於民國（下同）九十二年四月八日下午四時許，前往台南市○○
    路丙○○工作地點「上閤屋日本料理店」，找丙○○商談，因丙○○不同意返回
    台中居住，雙方乃約定於當晚即九十二年四月八日晚上七時許，俟丙○○下班後
    再談，乙○○因思及丙○○原承諾，於其與前妻張淑鳳離婚後（按乙○○與張淑
    鳳於八十八年十月四日離婚），答應與其結婚，並照顧其與前妻所生三名子女。
    嗣丙○○竟反悔不願履行承諾，心有不甘，而於九十二年四月八日晚上六時許，
    在台南市中山公園某公廁外，見有他人所有鹽酸七、八瓶，為遂其以鹽酸噴灑丙
    ○○，竟意圖為自己不法之所有，徒手竊取鹽酸一瓶，藏於身上，伺機使用。
二、嗣於九十二年四月八日晚上七時許，乙○○依約前往丙○○工作地點，與丙○○
    見面商談，雙方談後，仍無共識，乙○○表示欲搭車返回台中，丙○○遂駕駛機
    車搭載乙○○，擬至台南火車站北門路二段搭車，旋於當晚即九十二年四月八日
    晚上八時卅分許，當丙○○駕駛機車，途經台南市○○路○段三七號前，乙○○
    明知鹽酸，為腐蝕性化學物品，噴灑於人體，將使人體器官，產生重大難治之傷
    害，竟基於使人受重傷之故意，而突然自丙○○機車跳下，並呼叫丙○○姓名，
    當丙○○回頭探望時，乙○○即持其竊得鹽酸，向丙○○噴灑，致丙○○臉部受
    有三度化學性灼傷之重大難治傷害，及其雙手、雙膝受有二至三度化學性灼傷，
    丙○○身體受化學性灼傷面積，計佔體表面積百分之五至百分之六。旋乙○○經
    警循線，扣得其裝盛鹽酸空塑膠瓶一瓶。
三、案經丙○○訴由臺南市警察局第五分局報請臺灣臺南地方法院檢察署檢察官偵查
    起訴。
      理      由
一、訊據上訴人即被告詹峻盛，對於右述時地，持鹽酸噴灑告訴人丙○○，致蘇女臉
    部受有三度化學性灼傷，及其雙手、雙膝受有二至三度化學性灼傷等情，供承不
    諱，核與告訴人丙○○於警訊指訴情節相符，並有國立成功大學醫學院附設醫院
    診斷證明書在卷可稽（詳警卷七頁），復有盛裝鹽酸空塑膠瓶鹽酸一瓶扣案可佐
    。被告自白傷害犯行，核與事實相符。至竊取鹽酸部分，被告雖否認有竊取犯行
    ，辯稱：伊沒竊取鹽酸云云。惟按刑法第三百廿條第一項普通竊盜罪，係以竊取
    他人監督範圍內之動產，為其成立要件（最高法院七十九年台上字第四二二八號
    判決參照）。查本件台南市中山公園蓮花池塘邊廁所樹旁（詳本院卷廿六頁下方
    照片），經人放置有七、八瓶鹽酸，被告順手取走其中一瓶，為其坦承。被告於
    本院並指出，其拿取鹽酸地點，係位於卷附照片所示樹旁（詳本院卷四一頁）。
    依被告供述觀之，本件鹽酸放置地點，顯無放置垃圾桶，自難認該鹽酸係屬丟棄
    物。又被告供承，其取拿取鹽酸時，現場尚存有七、八瓶鹽酸，足徵該七、八瓶
    鹽酸，係供清潔公園廁所之用，顯為他人所有至明。被告趁人不知，擅自取走，
    自該當於竊盜罪。被告辯稱，該鹽酸為丟棄物云云，為卸責之詞，殊無可採。
二、又按稱重傷者，謂左列傷害：一毀敗一目或二目之視能。二毀敗一耳或二耳之聽
    能。三毀敗語能、味能或嗅能。四毀敗一肢以上之機能。五毀敗生殖之機能。六
    其他於身體或健康，有重大不治或難治之傷害，刑法第十條第四項，定有明文。
    本件告訴人所受傷害，經向國立成功大學醫學院附設醫院函查結果，雖認告訴人
    身體所受灼傷面積不大，但告訴人經治療後所遺留疤痕，即使再行整型手術，仍
    無法回復受傷前之外觀，屬重大難治之傷害，有該院九十二年七月十日92成附醫
    外字第六九四五號函在卷可按（詳偵查卷十三、十四頁）。是告訴人所受傷害，
    顯已達重傷程度。綜上，本件被告重傷害犯行，事證明確，堪以認定。
三、查被告乙○○，意圖為自己不法之所有，而徒手竊取他人所有鹽酸一瓶，核其所
    為，係犯刑法第三百廿條第一項竊盜罪。至被告意圖使告訴人受重傷，持腐蝕性
    化學物品鹽酸，向告訴人噴灑，致告訴人受有臉部三度化學灼傷之重大難治傷害
    ，及使告訴人雙手、雙膝受有二至三度化學灼傷，核被告所為，係犯刑法第二百
    七十八條第一項重傷害罪。又被告竊取鹽酸目的，在於意圖使告訴人受重傷，被
    告所犯二罪，彼此間顯有方法結果牽連關係，為牽連犯，應依刑法第五十五條後
    段規定，從一重以重傷害罪論處。次按刑法第五十五條所謂一行為觸犯數罪名，
    就故意犯而言，係指對於該數罪，同時有各別犯意，而藉一個行為以達成之（最
    高法院七十年台上字第一九七一號判例參照）。本件被告一個噴灑鹽酸行為，固
    造成告訴人受有臉部三度化學灼傷之重大難治傷害，以及雙手、雙膝受有二至三
    度化學灼傷之輕傷害。然被告係出於一個使人受重傷害之犯意，而侵害告訴人一
    個身體法益，則被告行為雖使告訴人身體，分別受有重傷及輕傷之結果，但被告
    既係出於一個重傷害之犯意，而對告訴人潑灑鹽酸，則論以被告一個重傷害罪，
    即足以評價被告不法行為之非難性。公訴人認被告一噴灑鹽酸行為，致告訴人受
    有重傷害及普通傷害，為想像競合犯，應從一重按重傷害罪處斷，自有未洽，併
    此敘明。
四、原審以被告罪證明確，因予論罪科刑，固非無見。惟查：被告以一個噴灑鹽酸行
    為，雖同時造成告訴人臉部受有三度化學灼傷之重大難治傷害，以及使告訴人雙
    手、雙膝受有二至三度化學灼傷之輕傷害。然被告係出於一個使人受重傷害之犯
    意，而侵害告訴人一個身體法益，僅論以被告一個重傷害既遂罪，即為已足。此
    與想像競合犯，係對該數罪，同時基於各別犯意，而藉一個行為以達成，尚屬有
    別。原判決認被告一噴灑鹽酸行為，同時觸犯刑法重傷害及普通傷害罪，為想像
    競合犯，自有未洽。被告上訴意旨，否認竊盜及重傷害犯行，雖無理由。然原判
    決既有可議，自應由本院將原判決撤銷改判。爰審酌被告有傷害犯行，有臺灣高
    等法院被告全國前案紀錄表可稽，參酌被告犯罪動機、目的、手段、告訴人受傷
    害程度，及被告因與告訴人商談未果，即持強酸逞兇，造成告訴人顏面傷殘，難
    以回復，並致告訴人無法工作，使其經濟陷於困境，且迄未與告訴人和解，及被
    告犯後坦承部分犯行等一切情狀，對被告量處有期徒刑六年，以資懲儆。又扣案
    盛裝鹽酸空塑膠瓶一瓶，雖供被告犯罪所用，然係被告竊盜所得，非被告所有，
    復非屬違禁物，不符沒收要件，爰不併予宣告沒收，附此敘明。
據上論斷，應依刑事訴訟法第三百六十九條第一項前段、第三百六十四條、第二百九
十九條第一項前段，刑法第三百二十條第一項、第二百七十八條第一項、第五十五條
後段，罰金罰鍰提高標準條例第一條前段，判決如主文。
本案經檢察官楊治宇到庭執行職務。
中    華    民    國      九十三      年      一      月      二十七    日
          臺灣高等法院臺南分院刑事第六庭
                                      審判長法官  蔡    崇    義
                                            法官  許    進    國
                                            法官  董    武    全
右正本證明與原本無異。
如不服本判決，應於判決送達後十日內向本院提出上訴狀，其未敘述理由者並應於提
出上訴狀後十日內向本院補提理由書（應附繕本)。
                                      法院書記官  黃    全    忠
中    華    民    國      九十三      年      一      月      二十九    日
附錄法條：
刑法第三百廿條第一項
意圖為自己或第三人不法之所有，而竊取他人之動產者，為竊盜罪，處五年以下有期
徒刑、拘役或五百元以下罰金。
刑法第二百七十八條第一項
使人受重傷者，處五年以上十二年以下有期徒刑。
